【裁判字號】    95,易緝,14
【裁判日期】    950522
【裁判案由】    違反動產擔保交易法
【裁判全文】
臺灣彰化地方法院刑事判決              95年度易緝字第14號
公  訴  人  臺灣彰化地方法院檢察署檢察官
被      告  丁○○
上列被告因違反動產擔保交易法案件，經檢察官提起公訴（九十
四年度調偵字第四二號），本院認有刑事訴訟法第二百七十三條
之一第一項之情形，而改依簡式審判程序判決如下：
    主  文
丁○○動產擔保交易之債務人，意圖不法之利益，將標的物遷移
，致生損害於債權人，處拘役伍拾日，如易科罰金，以參佰元折
算壹日。緩刑貳年。
    事  實
一、丁○○於民國（下同）九十年十月二十二日，以動產擔保交
    易法分期付款附條件買賣之方式，向福灣企業股份有限公司
    （設於台北市○○○路二０五號九樓九０二室，以下簡稱福
    灣公司）購買車牌號碼九Ｃ─二八五一號之自小客車一輛，
    為動產擔保交易之債務人。買賣雙方約定分期付款總價為新
    臺幣（下同）五十三萬八千二百八十四元，須付頭期款十萬
    元，其餘分二十四期給付，每月一期，除最末期（九十二年
    十月二十五日）應給付二十四萬九千五百元外，其餘每期應
    償還八千二百零八元，並約定標的物存放地點為彰化縣二林
    鎮萬合里江山巷三六號，在價金未付清之前，標的物所有權
    仍屬於出賣人福灣公司所有，買受人丁○○僅得依約占有使
    用，不得任意遷移、出賣、出質、移轉、抵押、或為其他處
    分，且於九十年十月三日向交通部公路局臺中區監理所彰化
    監理站辦妥動產擔保交易附條件買賣設定登記；嗣因丁○○
    無力一次清償最末期款，雙方復於九十二年十月七日就最末
    期款再展延分期，約定再分期總價款本利為二十九萬零四百
    元，分二十四期給付，每月一期，每期應償還一萬二千一百
    元。詎丁○○因經濟狀況仍不佳，竟意圖為自己不法之利益
    ，就最末期款再分期付款部分，自第四期即九十三年二月七
    日起，即未再依約分期償還款項，且於同年一月底，即任由
    其男友楊富雄將該標的物遷移他處，其亦逃匿不知去向，致
    債權人福灣公司追索無著受有損害。
二、案經福灣公司代表人乙○○訴請臺灣彰化地方法院檢察署檢
    察官偵查起訴。
    理  由
一、按除被告所犯為死刑、無期徒刑、最輕本刑為三年以上有期
    徒刑之罪或高等法院管轄第一審案件者外，於刑事訴訟法第
    二百七十三條第一項程序進行中，被告先就被訴事實為有罪
    之陳述時，審判長得告知被告簡式審判程序之旨，並聽取當
    事人、代理人、辯護人及輔佐人之意見後，裁定進行簡式審
    判程序；除簡式審判程序及簡易程序案件外，第一審應行合
    議審判，刑事訴訟法第二百七十三條之一第一項、第二百八
    十四條之一分別定有明文。本件被告丁○○所犯係死刑、無
    期徒刑、最輕本刑為三年以上有期徒刑或高等法院管轄第一
    審案件以外之罪，並於本院行準備程序時就被訴事實為有罪
    之陳述，本院合議庭依前揭規定，經評議結果，裁定改由受
    命法官獨任行簡式審判程序，先予敘明。
二、上揭事實，業據被告丁○○迭於偵訊中及本院行準備程序與
    審理時均坦承不諱，核與證人即告訴代理人丙○○於警詢中
    之證述情節相符，並有動產擔保交易附條件買賣設定登記申
    請書、汽車新領牌照登記書、附條件買賣合約書、附條件買
    賣合約書附錄（紅地毯合約最末期款再分期）及查訪記錄表
    各一份附卷可稽，足徵被告前揭自白應屬實情。從而，本件
    犯罪事證已臻明確，被告犯行至堪認定。
三、查被告丁○○為動產擔保交易之債務人，意圖不法利益將標
    的物遷移，致生損害於債權人，核其所為，係犯動產擔保交
    易法第三十八條之不法遷移動產擔保交易標的物罪。爰審酌
    被告係因一時經濟窘迫，拖欠餘款未繳，致使債權人蒙受損
    失，被告所為固有不當，惟觀其犯罪情節尚屬輕微，且動產
    擔保交易制度所規範者原係民事債權債務糾紛，與一般刑事
    犯罪具有之社會可非難性不同，致生危害應屬有限，暨被告
    本已有依約償還部分款項、犯後又能坦承犯行，並已與福灣
    公司達成和解，有和解書一紙為憑，其犯後態度尚屬良好，
    及其素行良好、生活狀況、智識程度等一切情狀，量處如主
    文所示之刑，併諭知易科罰金之折算標準，以示懲儆。又被
    告前未曾受有期徒刑以上刑之宣告，有刑案資料查註紀錄表
    及臺灣高等法院被告全國前案紀錄表在卷可按，其經此教訓
    ，當知警惕，應無再犯之虞，本院審酌上情，認主文所宣告
    之刑，以暫不執行為宜，爰併宣告緩刑二年，以啟自新。
據上論斷，應依刑事訴訟法第二百七十三條之一第一項、第二百
九十九條第一項前段，動產擔保交易法第三十八條，刑法第十一
條前段、第四十一條第一項前段、第七十四條第一款，罰金罰鍰
提高標準條例第一條前段、第二條，判決如主文。
本案經檢察官甲○○到庭執行職務。
中    華    民    國    95    年    5     月    22    日
                  刑事第一庭          法  官  簡璽容
以上正本證明與原本無異。
如不服本判決，應於判決送達後十日內向本院提出上訴狀 (須附
繕本 )。
告訴人或被害人對於判決如有不服具備理由請求檢察官上訴者，
其上訴期間之計算係以檢察官收受判決正本之日期為準。
中    華    民    國    95    年    5     月    23    日
                                      書記官  王惠嬌
動產擔保交易法第38條
 (處分標的物之處罰)
動產擔保交易之債務人，意圖不法之利益，將標的物遷移、出賣
、出質、移轉、抵押或為其他處分，致生損害於債權人者，處3
年以下有期徒刑、拘役或科或併科6000元以下之罰金。


司法院資訊處製作；財團法人民間司法改革基金會備份。
